【裁判字號】    99,易,50
【裁判日期】    991102
【裁判案由】    詐欺
【裁判全文】
臺灣雲林地方法院刑事判決                99年度易字第50號
公  訴  人  臺灣雲林地方法院檢察署檢察官
被      告  廖永生
上列被告因詐欺案件，經檢察官提起公訴 （98年度偵字第1197號
），本院判決如下：
    主  文
廖永生共同意圖為自己不法之所有，以詐術使人將本人之物交付
，累犯，處有期徒刑月，如易科罰金，以新臺幣壹仟元折算壹
日。
    事  實
一、廖永生前因公共危險案件，經本院以96年度虎交簡字第184
    號判決判處有期徒刑3 月確定，甫於96年12月11日易科罰金
    執行完畢。廖永生經濟能力欠佳、無力清償借款或購置新車
    ，設於雲林縣虎尾鎮○○路○ 段537 號之上林汽車貸款有限
    公司（即上林當鋪，下稱上林公司）實際負責人吳坤達（另
    行告發），亦知道上開情事，竟與廖永生共同基於意圖為自
    己不法所有之犯意聯絡，先將運來水果行過戶於廖永生名下
    ，並由廖永生以運來水果行名義，於97年8 月間某日，向裕
    益汽車股份有限公司（下簡稱裕益公司）不知情之員工表示
    欲申請以分期48期，每期支付新臺幣（下同）2 萬657 元之
    買賣方式，向裕益公司購買原價85萬9 千元，車牌號碼為
    0153-WP 號之自用小貨車。廖永生與吳坤達為取信於裕益公
    司，由吳坤達提供8 萬9 千元予廖永生，支付該車輛之頭期
    款，使裕益公司員工因此陷於錯誤，與廖永生簽立附條件買
    賣契約書（裕汽信字第3QF8055 號），並交付上開自用小貨
    車予廖永生使用。而廖永生即以典當形式，將上開車輛交由
    上林公司，嗣由上林公司吳坤達出售讓渡他人。2 人又為規
    避詐欺刑責，由吳坤達分別於97年10月23日（第1 、2 期）
    、97年11月28日，以廖永生名義支付前3 期款項。後因第4
    期清償期屆至，裕益公司屢向廖永生催討，經不獲置理，且
    遍尋不著上開自用小貨車，始查知上情。
二、案經裕益公司法定代理人鄭進田訴由臺灣雲林地方法院檢察
    署檢察官偵查起訴。
    理  由
一、關於證據能力部分：
  (一)按被告以外之人於審判外之言詞或書面陳述，除法律有規定
    者外，不得作為證據，刑事訴訟法第159 條第1 項定有明文
    。惟被告以外之人於偵查中向檢察官所為之陳述，除顯有不
    可信之情況者外，得為證據；被告以外之人於審判外之陳述
    ，雖不符刑事訴訟法第159 條之1 至第159 條之4 規定得為
    證據之情形，而經當事人於審判程序同意作為證據，法院審
    酌該言詞陳述或書面陳述作成時之情況，認為適當者，亦得
    為證據，刑事訴訟法第159 條之1 第2 項及第159 條之5 第
    1 項分別定有明定。
  (二)經查，裕益公司之告訴代理人劉紹煌於警詢時之指述、於檢
    察官訊問時之證述、告訴人即裕益汽車股份有限公司法定代
    理人鄭進田之告訴狀1 份、契約書、本票暨授權書、核對約
    定書/ 發票/ 入金各1 份、雲林縣地籍地價地籍圖資料電傳
    資訊服務系統8 張、雲林縣當鋪同業公會證明書影本、汽車
    讓渡合約書影本、運來水果行商業設立變更登記資料影本1
    份，雖均屬被告廖永生以外之人於審判外之言詞或書面陳述
    ，然經被告與檢察官同意作為證據使用，復經本院審酌該言
    詞或書面陳述作成時之情況，亦無不當或有何顯不可信之情
    形，依上開規定，應認具有證據能力，得作為本件證據使用
    。
二、訊據被告固坦承經濟能力欠佳，本無力購置新車，卻因無法
    歸還積欠上林公司之60萬元，而配合吳坤達以將運來水果行
    過戶至其名下，並由其以運來水果行名義，於97年8 月29日
    ，向裕益公司不知情之員工表示欲申請以分期48期，每期支
    付2 萬657 元之買賣方式，購買原價85萬9 千元，車牌號碼
    為0153-WP 號之自用小貨車。由吳坤達提供8 萬9 千元支付
    該車輛之頭期款予廖永生，而簽立裕汽信字第3QF8055 號契
    約書，並獲得上開自用小貨車。上開車輛於交車當日則交由
    上林公司之員工，同時為規避詐欺刑責，並由吳坤達分別於
    97年10月23日（第1 、2 期）、97年11月28日，支付前3 期
    款項等情，惟否認有何詐欺之犯意，並辯稱：其是為了償還
    上林公司的借款，而配合上林公司吳坤達之要求，向裕益公
    司購買車輛，並將該車輛給上林公司扣押。該車的頭期款及
    前3 期之分期款都是上林公司的吳坤達支付，且該車也是被
    上林公司員工開走，其也是受害者等情。經查：
  (一)被告廖永生於97年8 月29日以運來水果行名義，以每期支付
    2 萬657 元，分期付款共48期之附條件買賣方式，向裕益公
    司購買原價85萬9 千元，車牌號碼為0153-WP 號之自用小貨
    車1 部。並於97年10月23日（第1 、2 期）、97年11月28日
    ，支付前3 期款項後，未再支付任何款項，且未將上開車輛
    歸還等情，有裕益公司之告訴代理人劉紹煌於98年4 月3 日
    警察詢問時指述、於98年4 月8 日檢察官訊問時證述（98年
    度偵字第1197號卷第24頁至第25頁、第45頁至第46頁）明確
    ，復有告訴人即裕益汽車股份有限公司法定代理人鄭進田之
    告訴狀1 份（同上卷第1 頁至第3 頁）、契約書、本票暨授
    權書、核對約定書/ 發票/ 入金各1 份（98年度偵字第1197
    號卷第4 頁至第6 頁）可為佐證，足堪認定。
  (二)被告於98年5 月5 日、98年12月31日檢察官訊問時供稱：其
    因生意失敗虧損，而大約於96年10月、97年1 月拿土地權狀
    副本向上林公司借款共60萬元，因為其無力清償，上林公司
    吳先生即以其無法支付借款，要其以貸款方式購買上開0153
    -WP 號貨車，前3 期分期款連同頭期款都是上林公司吳先生
    支付，因為其有酒駕案件，駕照被扣在監理站，沒有辦法辦
    理過戶，所以吳先生就以其名義去申設了一間水果行，但其
    實際沒有在販售水果，而是從事板模製作的工作。後來吳先
    生就叫裕益公司的外務人員到上林公司，吳先生就詢問那名
    外務人員說，以水果行名義可以申辦幾輛貨車，該外務人員
    就說可以買3 臺，因為該水果行之前似乎就已經買過1 輛貨
    車了，詳細情形其不是很清楚，因為該水果行是吳先生過戶
    至其名下的。後來其等就在上林公司之辦公室簽署購買貨車
    的文件，之後吳先生之職員（姓什麼不清楚）陪其一起去交
    車，當時是由其開車載該名員工到裕益公司，去之前吳先生
    將頭期款交給該名職員，到裕益公司後，那名職員再將款項
    交給伊，由其交給裕益公司的員工，後來那輛貨車是由吳先
    生的職員開回上林公司。最後是其母親拿了105 萬元清償，
    上林公司才塗銷抵押權，將權狀副本歸還，實際上其只有借
    60萬元，沒有借到105 萬元。其於警詢時說因無力支付貸款
    ，所以被板模工人取走貨車抵債，是上林公司的吳先生教其
    要如此講，並說這樣可以規避詐欺刑責等語（98年度偵字第
    1197號卷第65頁至第66頁、第146 頁至第147 頁）。被告並
    於本院審理時陳稱：上林公司的吳先生，就是吳坤達；將運
    來水果行過戶至其名下，要其跟裕益公司買0153-WP 號之自
    用小貨車，並提供8 萬9 千元繳頭期款之人，就是證人吳坤
    達，另1 位員工吳先生跟其去交車，車子是交由該名員工開
    走的，而前3 期之分期款不是其所繳納的，好像是上林公司
    繳的等語（本院卷第67頁正反面）。被告廖永生因資歷不佳
    ，向上林公司借款後因其無力清償，而配合吳坤達，由被告
    廖永生於97年8 月29日以過戶運來水果行之名義，向裕益公
    司以分期付款買賣方式購買車牌號碼為0153-WP 號之自用小
    貨車1 部，並由吳坤達提供頭期款項予廖永生，並繳納前3
    期之分期款規避詐欺刑責等情，已據被告廖永生供述明確。
  (三)而上林公司實際負責人吳坤達於本院審理時供稱被告確實有
    以不動產於96年12月11日及97年1 月16日分別借款30萬元，
    並將上開0153-WP 號之自用小貨車典當，由其轉給其他當舖
    業者等語（本院卷第66頁背面），有其提出之雲林縣當鋪同
    業公會證明書影本、汽車讓渡合約書影本各1 份（本院卷第
    73頁、第74頁）可佐，足認上開車輛已由被告廖永生交付吳
    坤達並轉讓予他人。衡情，若已清償對上林公司之借款，此
    為對被告廖永生有利之事項，其不致故意稱尚未清償，因而
    陷自己於無資力之狀態，虛構上開犯罪事實誣陷吳坤達。其
    次，被告廖永生確實於97年1 月15日至98年1 月14日時駕駛
    執照遭到吊扣，而上開運來水果行係於97年7 月29日變更登
    記負責人為被告廖永生，被告廖永生於97年8 月29日，才向
    裕益公司以附條件買賣方式購買上開0153-WP 號之自用小貨
    車；另於97年11月26日因被告廖永生母親清償借款，而將不
    動產移轉登記至其母親朱香名下，此分別有證號查詢汽車駕
    駛人、運來水果行商業設立變更登記資料影本各1 份、雲林
    縣地籍地價地籍圖資料電傳資訊服務系統1 張（98年度偵字
    第1197號卷第35頁，本院卷第50頁至第53頁背面、第94頁）
    在卷可參，足見被告上開所供述內容，應非虛妄。
  (四)是上林公司之吳坤達因被告廖永生無力還款，又企圖規避詐
    欺刑責，而以前述透過被告購車並僅繳納數期款項方式，使
    裕益公司顯於錯誤而獲得上開車輛，並讓渡予他人獲取款項
    25萬元，足見吳坤達確實有藉此方式詐欺取財之犯意，而被
    告廖永生明知吳坤達欲以上開方式購車，卻仍與其配合而實
    際為一連串之詐欺行為，顯與吳坤達有共同詐欺之犯意聯絡
    與行為分擔，應為共同正犯無疑。
  (五)綜上所述，本件事證明確，被告廖永生與吳坤達共同詐欺取
    財犯行均堪以認定，應依法論科。
三、論罪科刑：
  (一)核被告所為，均係犯刑法第339 條第1 項之詐欺取財罪。
  (二)被告廖永生與吳坤達，就上開犯行，有犯意聯絡及行為分擔
    ，為共同正犯。
  (三)被告有如事實欄所記載之前科紀錄，此有臺灣高等法院被告
    前案紀錄表1 份附卷足憑，其於有期徒刑執行完畢後，5 年
    內故意再犯本件有期徒刑以上之罪，為累犯，應依刑法第47
    條第1 項規定加重其刑。
  (四)爰審酌被告有事實欄所載之前科紀錄，素行不佳，此有臺灣
    高等法院被告前案紀錄表1 份在卷可參，惟被告經濟能力不
    佳，無力清償借款，配合吳坤達實行上開詐欺犯行，而使得
    裕益公司不知情之員工信以為真陷於錯誤，而交付上開車輛
    ，並由吳坤達轉讓他人，造成裕益公司之損失，然考量被告
    參與程度，其惡行非重，又經本院審理時坦承詐欺犯行之經
    過，態度尚佳，應有悔意等犯罪動機、手段、所造成損害等
    一切情狀，量處如主文所示之刑，並諭知易科罰金之折算標
    準。
四、查吳坤達透過被告廖永生向其所經營之上林公司借款60萬元
    ，無力清償，而與被告廖永生以前開所述詐騙裕益公司方式
    獲得0153-WP 號之自用小貨車，轉手獲利；又被告廖永生陳
    稱僅借款60萬元，卻清償105 萬元，吳坤達就此部分，顯收
    取不相當之重利，涉有共同詐欺取財及重利罪嫌，應移送檢
    察官偵查，附此敘明。
五、據上論斷，應依刑事訴訟法第299 條第1 項前段，刑法第28
    條、第339 條第1 項、第47條第1 項、第41條第1 項前段，
    刑法施行法第1 條之1 ，判決如主文。
本案經檢察官莊珂惠到庭執行職務
中    華    民    國    99    年    11    月    2     日
            刑事第三庭    審判長法  官  林輝煌
                                法  官  陳雅琪
                                法  官  蕭雅毓
以上正本證明與原本無異。
如不服本判決應於收受判決後10日內向本院提出上訴書狀，並應
敘述具體理由；其未敘述上訴理由者，應於上訴期間屆滿後20日
內向本院補提理由書（均須按他造當事人之人數附繕本）。「切
勿逕送上級法院」。
                                書記官  鍾宜津
中    華    民    國    99    年    11    月    2     日
附錄論罪科刑條文全文：
中華民國刑法第339條（普通詐欺罪）
意圖為自己或第三人不法之所有，以詐術使人將本人或第三人之
物交付者，處 5 年以下有期徒刑、拘役或科或併科 1 千元以下
罰金。
以前項方法得財產上不法之利益或使第三人得之者，亦同。
前二項之未遂犯罰之。

司法院資訊處製作；財團法人民間司法改革基金會備份。
